【裁判字號】    89,聲再更(一),16
【裁判日期】    890106
【裁判案由】    聲請再審並停止刑罰之執行
【裁判全文】
臺灣高等法院刑事裁定                        八十九年度聲再更(一)字第一六號
    再審聲請人
    即受判決人  甲○○
    選任辯護人  曾丁壽
右列聲請人因違反山坡地保育利用條例案件，對於最高法院八十九年度台上字第六號
，中華民國八十九年一月六日確定判決（本院八十八年度上更（三）第一二六號、臺
灣士林地方法院八十三年度訴字第三四０號、臺灣士林地方法院檢察署八十三年度偵
字第一六六號），聲請再審，經裁定後，由最高法院發回更審，本院裁定如左：
    主  文
再審及停止刑之執行之聲請均駁回。
    理  由
一、按有罪判決確定後，因發見確實之新證據，足認受有罪判決之人應受無罪、免訴
    、免刑或輕於原判決所認罪名之判決者，為受判決人之利益，得聲請再審，刑事
    訴訟法第四百二十條第一項第六款定有明文。惟所謂發見之新證據，固非以絕對
    不須經過調查為條件，但必須可認為確實足以動搖原確定判決而為受判決人有利
    之判決者為限；且係指該項證據，事實審法院於判決前因未經發見，不及調查斟
    酌，至其後始行發見者而言，若判決前已經當事人提出或聲請調查之證據，經原
    法院不採者，即非該條款所謂發見之新證據，不得據為聲請再審之原因；又所謂
    發見確實之新證據，係指就新證據之本身形式上觀察，毋須經調查程序，顯然可
    認為足以動搖原確定之判決者而言，最高法院四十九年台抗字第七二號、二十八
    年抗字第八號、四十年台抗字第二號判例分別著有明文。
二、本件再審聲請人即受判決人（以下簡稱被告）聲請再審意旨略以：（一）、竊佔
    罪為即成犯，竊佔行為完成，竊佔罪即成立，其後只有竊佔狀態之繼續，非竊佔
    犯罪之連續。本案前手黃成妹、劉萬春、林鴻堯在三、四十年前即開墾整平本案
    土地，業經劉萬春、林鴻堯供述甚明，被告嗣向其三人購買本案土地，繼續使用
    ，係屬狀態之繼續，被告此種狀態繼續之行為，追訴權時效早已消滅，自應為免
    訴之判決，茲發現卷內該新事實及新證據，自得聲請再審平反；（二）、被告係
    八十二年十月底才使用本案土地，有林鴻堯於八十二年十二月間寄發給被告之存
    證信函可證，被告自得援用該卷內新證據聲請再審平反：（三）、被告於八十二
    年十月底向黃陳妹受讓繼續佔用本案土地及地上物後，沿舊使用，並無擴張範圍
    ，亦無挖動山坡，更無破壞水土保持，有現場照片及黃陳妹之證明書可稽，照片
    及證明書均為新發現之新證據，被告以上開新證據聲請再審；（四）、另現場後
    面有多戶人家，設有建物，並有戶籍登記，足證其建物係經政府核准建立者，並
    非在該地設置工作物或建物者均為犯罪，又該處是否為山坡地、被告有無破壞山
    坡地之水土保持等問題，至現場履勘即可發現現場現存之新證據、新事實，被告
    自得以現場存在之新證據聲請再審平反；爰依刑事訴訟法第四百二十條第一項第
    六款規定聲請再審，請准予再審，並停止刑之執行云云，並提出現場照片十一張
    、黃成妹出具之證明書一紙為證。
三、本件被告所述系爭土地係由前手黃成妹、劉萬春、林鴻堯在三、四十年前即開墾
    整平云云，惟按最高法院八十九年度台上字第六號判決（被告聲請再審之確定判
    決）及本院八十八年度上更（三）字第一二六號之判決（事實審判決），已分別
    認定被告為本件犯行所涉及之土地係如附圖所示台北縣汐止鎮○○○段蕃子寮小
    段地號三八六－（乙）之公有及三八八－（丙）之林鴻堯所有之山坡地，以及同
    小段三０九－（甲）所示０‧０一六六公頃國有由陸軍總司令部管理之山坡地，
    被告分別於八十二年四、五月間在上開山坡地上擅自設置二層鐵屋之工作物以及
    舖設混凝土闢建物，供作車庫、司機休息室、停車場，並在該停車場設置圍牆，
    業據被告供承在卷，至同小段如附圖所示地號三八八－（甲）林鴻堯所有之土地
    及三八六－（甲）、三八九－（甲）號公有土地，因被告辯稱係其付出新台幣（
    下同）一百三十八萬之代價，自前手劉萬春及盧順興二人承讓而來，前手告訴伊
    有使用權利云云，經本院事實審訊問證人劉萬春、盧順興，並審酌卷附存證信函
    等證據資料，認為被告所辯可採，並以公訴人就此部分起訴被告涉有竊佔及山坡
    地保育利用條例第三十四條第一項之罪嫌，罪證不足，惟與起訴之有罪事實有裁
    判上一罪關係，不另為無罪之諭知，而於判決理由中加以說明，有被告提出之本
    院八十八年度重上更（三）字第一二六號判決及最高法院八十九年度台上字第六
    號判決在卷可按。惟查，被告所為本件再審之聲請，僅籠統泛指本案土地或本件
    土地，而未就何筆地號之土地具體指摘，所提之新事實、新證據就形式上觀察，
    即仍須加以調查，尚非顯可認為足以動搖原確定之判決，核與刑事訴訟法第四百
    二十條第一項第六款所指之新事實、新證據已有不符，況被告即聲請人另引用卷
    內之林鴻堯於八十二年十二月間發給被告之存證信函，並聲請訊問證人黃成妹，
    作為新證據聲請再審，另聲請再行履勘現場，另提出現場照片十一張、黃成妹出
    具之證明書一紙為證，惟被告提出之上開證據資料及聲請事項究指何筆土地，已
    有可議，矧本院事實審判決中，對於上開存證信函、證人黃成妹應否傳喚、現場
    之地形地物等，不僅已經赴現場勘驗，並就有罪與罪嫌不足部分於判決理由中分
    別加以敘明，其中判決理由欄二（一）、（四）、（六）亦就上開存證信函不可
    採、證人黃成妹無庸傳訊、犯罪現場屬山坡地並有二層鐵屋、停車場、圍牆等情
    予以斟酌，並經被告聲請再審之確定判決所維持，被告為本件再審之聲請，所提
    出之證據、事實，核與前揭條款所指之新事實、新證據不符，所為再審之聲請，
    為無理由，自應予以駁回。又本件聲請人再審之聲請既經駁回，其據以聲請停止
    刑之執行，自亦乏依據，應併予駁回。
據上論斷，應依刑事訴訟法第四百三十四條第一項，裁定如主文。
中    華    民    國    八十九    年        十二      月      十八      日
                      台灣高等法院刑事第十五庭
                                審判長法  官  房  阿  生
                                      法  官  胡  泉  田
                                      法  官  鄧  振  球
右正本證明與原本無異。
如不服本裁定應於收受送達後五日內向本院提出抗告書狀。
                                      書記官  洪  秋  帆
中    華    民    國    八十九    年        十二      月      二十      日


司法院資訊處製作；財團法人民間司法改革基金會備份。
